【裁判字號】    98,上訴,874
【裁判日期】    980430
【裁判案由】    違反槍砲彈藥刀械管制條例
【裁判全文】
臺灣高等法院刑事判決                 98年度上訴字第874號
上  訴  人  臺灣士林地方法院檢察署檢察官
被      告  甲○○
指定辯護人  本院公設辯護人 李廣澤
上列上訴人因被告違反槍砲彈藥刀械管制條例案件，不服臺灣士
林地方法院96年度訴字第1171號，中華民國97年12月30日第一審
判決（起訴案號：臺灣士林地方法院檢察署96年度偵字第9113號
），提起上訴，本院判決如下：
    主  文
原判決撤銷。
甲○○幫助未經許可，持有其他可發射金屬或子彈具有殺傷力之
槍枝，處有期徒刑壹年捌月，併科罰金新台幣參萬元。罰金如易
服勞役，以新台幣貳仟元折算壹日。
    事  實
一、甲○○明知未經主管機關許可，不得持有具殺傷力之可發射
    金屬或子彈具殺傷力之槍枝、子彈，竟基於幫助非法持有改
    造槍彈之犯意，明知乙○○以綠色塑膠袋裝入其持有具殺傷
    力之仿VALTRO廠85COMBAT型半自動手槍製造、換裝土造金屬
    槍管而成之改造手槍1支（槍枝管制編號：0000000000）及
    子彈7顆（因甲○○於偵查中自白持有上開槍彈，另經檢察
    官為不起訴處分) ，欲至台北縣淡水鎮屯山里番社前七之一
    號己○○住處前開槍示威，仍於民國96年7月22日淩晨2時，
    在臺北縣八里鄉某處，由甲○○駕駛車號7T-3799號自用小
    客車（下稱上開自小客車）搭載乙○○上車，車行至台北縣
    淡水鎮屯山里石頭庴己○○住處前路口，由甲○○打開天窗
    ，讓坐於右前座上之乙○○對空射擊二槍。旋因附近居民聽
    到槍聲報警，於96年7月22日凌晨2時20分許，甲○○開車行
    經臺北縣淡水鎮○○路○段57號前時，為警盤查，當場於車
    內扣得前揭槍枝、子彈5顆及擊發過之彈殼2顆（下稱系爭槍
    彈），始知上情。
二、案經台北縣政府警察局淡水分局移請台灣士林地方法院檢察
    署檢察官偵查起訴。
    理   由
甲、程序方面：
    按被告以外之人於審判外之陳述，雖不符前四條之規定，而
    經當事人於審判程序同意作為證據，法院審酌該言詞陳述或
    書面陳述作成時之情況，認為適當者，亦得為證據。又當事
    人、代理人或辯護人於法院調查證據時，知有第159條第1項
    不得為證據之情形，而未於言詞辯論終結前聲明異議者，視
    為有前項之同意，刑事訴訟法第159條之5第1、2項分別定有
    明文。本件，檢察官、被告、辯護人對卷存證據之證據能力
    均表示不爭執。且本案供述證據均經原審交互詰問，非供述
    證據，依作成之情況，並無顯不可信之情形，亦適為本案之
    證據。
乙、實體方面：
一、訊據被告甲○○固坦認於上揭時、地，在其所駕駛上開自小
    客車內為警查扣系爭槍彈之事實，惟堅決否認有何未經許可
    持有其他可發射金屬或子彈具有殺傷力之槍枝、未經許可持
    有子彈之犯行，辯稱：本件扣案系爭槍彈都是乙○○所有，
    而非伊所有，當時伊與乙○○一起被查獲，在警局時，乙○○叫伊扛這條罪，說要給伊新台幣 (下同)40 萬元，伊因為
    當時缺錢，所以才同意扛下本案，後來乙○○沒有依約給付
    ，伊覺得應該講出實話等語。
二、經查：
(一)被告於警詢、檢察官訊問時均供稱：上開槍、彈，係伊於95
    年1月間，在臺北縣八里鄉某處，以2萬1000元之代價，向真
    實姓名、年籍不詳、綽號「豬肚仔」之成年男子所購買而持
    有等情，嗣於原審準備程序及審理中即改口稱：扣案系爭槍
    彈係乙○○所有，非伊所有，係乙○○於警局以40萬元之代
    價，要伊扛罪，始於警詢、檢察官訊問均自白犯罪等語，顯
    見被告前後所供尚有不一，被告上開警詢、偵訊中之自白是
    否與事實相符，並非無疑，自應詳酌其他事證以明之。證人
    即查獲本案之員警丁○○於原審審理時結證稱：查獲當時上
    開自小客車由被告甲○○駕駛，副駕駛座右前座坐著乙○○
    ，對被告、乙○○二人都有盤查，先對行照、駕照，警網輪
    流，1個警戒，2個負責盤查，在正駕駛座後方腳踏板，目視
    看到擊發過的彈殼，一殼很明顯，一殼在縫上面，當時用手
    電筒照，路邊的燈也是很明亮，然後在副駕駛座乙○○坐的
    下方看到1個綠色塑膠的手提袋，打開有看到1隻改造手槍等
    語明確在卷（見原審97年5月20日審判筆錄），足認案發當
    時並非被告單獨1人在上開自小客車內，而尚有乙○○同在
    車上，並在乙○○所坐位置下方查獲扣案槍彈，則就查獲現
    場客觀情形研判，扣案槍彈究係由何人所持有，即值進一步
    之推敲。
(二)證人乙○○於原審審理時結證稱：96年7月21日晚上11至12
    時許，伊在網咖打電腦，被告來找我，我告訴他若沒事就開
    車載我去三芝載我女朋友，上開自小客車內查到的槍彈並非
    伊所有，而係被告從車上拿出來的，但自車上何處取出，伊
    不曉得，被告無意中就從車上拿出槍，後來被告一邊開車邊
    開槍，開完槍後，就叫伊接手，放到椅子下等語 (原審卷第
    151頁至166頁) ，惟證人乙○○係案發當時除被告外，唯一
    在上開自小客車內之人，而扣案槍枝並在其所坐位置下方為
    警查獲，則其就本案顯居於具有利害關係之地位，且其如持
    有扣案系爭槍彈情事，本身即涉及違法，須負擔頗重之刑事
    責任，衡情本難期其為真實之陳述，是以證人乙○○前開證
    詞，真實性要非無疑。
(三)查被告於原審審理時聲請就其本人及證人乙○○一同進行測
    謊鑑定，證人乙○○雖於原審審理中當庭表示同意（見原審
    卷第169頁），然證人乙○○於內政部警政署刑事警察局施
    測時，則不同意接受測謊。另原審經被告同意，將其送往內
    政部警政署刑事警察局實施測謊鑑定，以熟悉測試法、區域
    比對法、緊張高點法作為鑑定方法，鑑定結果：「一、受測
    人甲○○於測前會談否認本案被查扣的改造手槍是伊帶上車
    的，亦否認在被查扣當天擊發這把槍枝，經測試結果並無不
    實反應。二、受測人乙○○不同意接受測謊」，有該局97年
    10月30日刑鑑字第0970167088號鑑定書、測謊鑑定說明書、
    測謊儀器測試具結書、測謊圖譜分析量化表、測謊鑑定人資
    歷表等在卷為憑。被告既勇於接受測謊，結果又對其有利，
    其辯稱上開槍彈非伊帶上車，亦未擊發這把槍枝等語，即有
    可信之處。反之，證人乙○○不同意測謊，已見其心虛，
    本件查獲時，車上既僅被告與乙○○二人，則依測謊結果反
    面推之，扣案扣案槍彈係乙○○所有，帶至山區槍擊之可能
    性，已大為增加。
(四)關於警方查獲被告及乙○○後，二人有無串供機會乙節，證
    人即被告之配偶丙○○於原審證稱：伊於96年7月22日清晨6
    點多到派出所後，看到他們二人銬在一起，有聽到二人說等
    一下到檢察官那邊要按照剛剛筆錄那樣說，甲○○跟我說乙○○會拿一筆錢給我共40萬，叫我拿去還外面的負債，當時
    欠中國信託卡債8萬多，台新信貸20幾萬元，被告當時跑車
    每月賺6、7萬元等語 (原審卷第71頁至84頁) 。惟警員丁○○則證稱：當日係四人一個警網，盤查被告等二人後，就以
    警車帶至派出所，有儘量不讓他們交談，到派出所後，我們
    帶被告至主管室，乙○○是帶到友誼廳銬起來，二人沒在一
    起，怕串供，甲○○太太說二人銬在一起，可能是筆錄問完
    之後等語 (原審卷第85頁至90頁) 。另證人乙○○證稱：派
    出所就在臨檢地點的對面，我是用步行到派出所，步行期間
    與被告沒有交談，到派出所我們被分開，我被銬在客廳，被
    告在所長室，沒有交談等語 (原審卷第154頁、155頁) 。又
    依警詢筆錄，本件被告二人之警詢筆錄均係證人丁○○詢問
    ，被告係於96年7月22日4時30分許至同日5時30分許製作筆
    錄，乙○○則於同日6時30分至同日7時20分許製作筆錄。由
    上可知，本件警員於製作筆錄前已意識到將二人分開，以防
    串證，且證人丙○○到派出所時，被告已製作完筆錄，證人
    乙○○則尚未作筆錄，以時間點言，證人丙○○之上開關於
    聽到被告與乙○○交談之供述，自難憑採。至證人丙○○所
    證：當時有欠卡債八萬元及信貸二十萬元，被告當時一個月
    賺6、7萬元等情，被告供稱：我案發時已被吊銷駕照一、二
    個月，沒有在開車等語 (本院卷第45頁) ，若然，則被告當
    時迫於經濟壓力，而接受乙○○的要求，其可能性自不能排
    除。又關於被告深夜駕車載乙○○至淡水鎮之目的，二人於
    警詢均一致供稱係去載乙○○之女友。惟乙○○若係囑被告
    開車去載其女友，何需於深夜將槍彈帶上車，乙○○若真係
    去接女友，以現今行動電話連絡十分方便，何以未能接到人
    ，反而趨車上山？且乙○○之女友如非上夜班，理應早已下
    班，如上夜班，理應至隔日上午始下班，豈可能於淩晨一、
    二時間下班，而趨車前往接人，所辯均與常情有違，自難採
    信。然被告與乙○○二人於警詢隔離訊問情況下，卻一致供
    稱係開車去接乙○○女友，及開車上山「試槍」等語，就此
    觀之，二人於製作警詢筆錄前，確實有談過話，始會有上開
    一致之供詞，其最可能的時間，當在臨檢後前往派出所途中
    ，或到達派出所後，對二人隔離之前。
(五)又關於被告辯稱乙○○答應給予40萬元，伊乃答應為其頂罪
    ，嗣乙○○於97年2月間有託戊○○交付5萬元，戊○○當時
    且向被告借5千元乙節，證人乙○○於原審否認其事，證人
    戊○○於原審亦證稱：97年2月間未與被告見面，亦未送5萬
    元予被告，亦沒有向被告借5千元等語   (原審卷第164頁至
    166頁) ；證人庚○○則證稱：97年2月間有在松盛機車行與
    被告、戊○○等人碰面，有看到戊○○拿錢給被告，戊○○
    有向被告借錢，被告只借給3千元，當天較晚的時候，乙○○也有出現等語 (原審卷第188頁至195頁) 。證人即機車行
    老板楊政晏證稱：除了庚○○我不確定之外，其餘戊○○、
    乙○○、被告等人平常都會去我機車行，但沒辦法確定時間
    ，沒有看到戊○○拿錢給被告等語 (原審卷第222頁至223頁
    )。是證人乙○○、戊○○均否認有支付5萬元之事，證人庚○○則證稱有看到交錢，惟交付多少錢，作何用途均不清楚
    。上開證言兩岐，何者可採，自應參酌其他證據認定之。
(六)依檢察官於原審庭呈台灣士林地方法院檢察署96年度偵字第
    9135號之起訴書及不起訴處分書 (原審卷第158頁)，內載己○○因積欠乙○○賭債174萬元未還，乙○○乃委託黃銘輝
    及被告於96年7月中旬前往代為催討，被告因而涉犯妨害自
    由罪名遭起訴，而乙○○則因未參與妨害自由行為，而獲檢
    察官不起訴處分 (下稱前案) 。查前案發生於本案查獲前數
    日，與本案之開槍行為自有關聯。被告於原審聲請傳喚己○○到庭作證，理由係認乙○○開槍地點，位於淡水鎮屯山里
    番社前七之一號己○○所設之監視器可能有拍到等語 (原審
    卷第105頁)，於原審己○○作證時，被告供稱：試槍地點算
    是在他家外面路口，附近的人應該有聽到等語   (原審卷第
    126頁)，已暗指己○○應該有聽到。是被告代乙○○向己○○討債在先，相隔數日之後，被告又與乙○○於深夜前往己○○住家附近「試槍」，其等係為向己○○示威之用意實昭
    然若揭。依被告上開測謊報告，帶槍上車及射擊者，均非被
    告，而車上僅有被告與乙○○二人，且被告開車途中並未停
    下，自可推認係證人乙○○帶上開槍彈上車及在車上開二槍
    。惟被告既於案發數日前出面代乙○○催討債務，本件又偕
    乙○○同往「試槍」，足認二人情誼甚篤，乙○○攜帶槍彈
    上車，目的既在對己○○示威，且須被告配合開天窗，放慢
    車速等動作，自不會刻意隱瞞被告帶槍上車之事實。本件應
    係證人乙○○攜帶其所持有槍彈，欲利用深夜至己○○住家
    前開槍示威，被告亦知情而基於幫助之犯意，載其前往，則
    若非被告駕駛自小客車載乙○○前往，乙○○何能持有上開
    槍彈至車上藏放，並前往山區開槍？被告有幫助持有槍彈甚
    明。嗣被告與乙○○為警臨檢查獲後，於製作筆錄前，乙○○要求被告一人承擔罪責，亦堪認定。乙○○雖經檢察官為
    不起訴處分，核其理由，係因被告於警詢、偵查中自白槍彈
    為其所持有所致。今被告既翻供，乙○○不起訴處分之理由
    ，隨之動搖。
(七)扣案之系爭槍彈，經送鑑定均具殺傷力，有卷附內政部警政
    署刑事警察局96年8月24日刑鑑字第0960117430號槍彈鑑定
    書1份可稽。另查獲之子彈係5顆，另於車上查獲空彈殼2個
    ，有現場及槍彈照片8張可佐。至被告主張當時警方有採證
    指紋乙節，依台北縣政府警察局淡水分局97年11月19日函示
    及附件，因被告於警詢、偵訊中坦承該案，所以內政部警政
    署將證物退回，證物現已失落，無從查考  (原審卷第215頁
    至218頁)，附此敘明。本件固無積極證據足認被告曾持有上
    開槍彈，然不影響其幫助持有之事實。
(八)綜上，被告幫助非法持有上開槍彈，事證明確，自應依法論
    科。
三、核被告之行為，係幫助犯槍砲彈藥刀械管制條例第8條第4項
    之未經許可持有其他可發射金屬或子彈具有殺傷力之槍枝罪
    及同條例第12條第4項之未經許可持有子彈罪。其以一行為
    觸犯上開二罪名，應從一重之未經許可持有其他可發射金屬
    或子彈具有殺傷力之槍砲罪處斷。被告基於幫助乙○○之犯
    意為之，為幫助犯，應依法減輕其刑。
四、原審疏未詳酌上情，遽為被告無罪之諭知，認事用法，尚有
    違誤。檢察官上訴，請求撤銷改判，核有理由，自應由本院
    將原判決撤銷改判。爰審酌被告警詢、偵訊中均坦承犯行，
    至原審始改口翻供，擾亂司法調查，犯後態度不佳等一切情
    狀，量處如主文第二項所示之刑，罰金部分並諭知易服勞役
    之折算標準。又被告係幫助犯，扣案之槍彈自不宜於本案宣
    告沒收，附此敘明。至於乙○○是否再行起訴，宜由檢察官
    斟酌上開測謊報告及另案妨害自由等新證據決定之。
據上論斷，應依刑事訴訟法第369條第1項前段、第364條、第299
條第1項前段，槍砲彈藥刀械管制條例第8條第4項、第12條第4項
，刑法第55條、第30條第2項、第42條第3項，判決如主文。
本案經檢察官侯千姬到庭執行職務。
中    華    民    國    98    年    4     月    30    日
                  刑事第十七庭  審判長法  官  趙功恆
                                      法  官  高明哲
                                      法  官  陳世宗
以上正本證明與原本無異。
如不服本判決，應於收受送達後10日內向本院提出上訴書狀，其
未敘述上訴之理由者並得於提起上訴後10日內向本院補提理由書
（均須按他造當事人之人數附繕本）「切勿逕送上級法院」。
                                      書記官  魏汝萍
中    華    民    國    98    年    4     月    30    日
附錄：本案論罪科刑法條全文
槍砲彈藥刀械管制條例第8條
未經許可，製造、販賣或運輸鋼筆槍、瓦斯槍、麻醉槍、獵槍、
空氣槍或第4條第1項第1款所定其他可發射金屬或子彈具有殺傷
力之各式槍砲者，處無期徒刑或5年以上有期徒刑，併科新臺幣1
千萬元以下罰金。
未經許可，轉讓、出租或出借前項所列槍枝者，處5年以上有期
徒刑，併科新臺幣1千萬元以下罰金。
意圖供自己或他人犯罪之用，而犯前二項之罪者，處無期徒刑或
7年以上有期徒刑，併科新臺幣1千萬元以下罰金。
未經許可，持有、寄藏或意圖販賣而陳列第1項所列槍枝者，處3
年以上10年以下有期徒刑，併科新臺幣700萬元以下罰金。
第1項至第3項之未遂犯罰之。
槍砲彈藥刀械管制條例第12條
未經許可，製造、販賣或運輸子彈者，處1年以上7年以下有期徒
刑，併科新台幣500萬元以下罰金。
未經許可，轉讓、出租或出借子彈者，處6月以上5年以下有期徒
刑，併科新台幣300萬元以下罰金。
意圖供自己或他人犯罪之用，而犯前二項之罪者，處3年以上10
年以下有期徒刑，併科新台幣700萬元以下罰金。
未經許可，持有、寄藏或意圖販賣而陳列子彈者，處5年以下有
期徒刑，併科新台幣300萬元以下罰金。
第1項至第3項之未遂犯罰之。


司法院資訊處製作；財團法人民間司法改革基金會備份。
